【裁判字號】    92,易緝,78
【裁判日期】    920917
【裁判案由】    竊盜等
【裁判全文】
臺灣板橋地方法院刑事判決                          九十二年度易緝字第七八號
    公  訴  人  臺灣板橋地方法院檢察署檢察官
    被      告  甲○○
右列被告因竊盜等案件，經檢察官提起公訴（九十年度偵字第七四六七、九二０四號
），本院判決如左：
    主  文
甲○○共同連續故買贓物，累犯，處有期徒刑拾月；又收受贓物，累犯，處有期徒刑
月，扣案鄭進忠國民身分證相片欄內之相片壹張沒收。應執行有期徒刑拾壹月，扣
案鄭進忠國民身分證相片欄內之相片壹張沒收。
    事  實
一、甲○○於民國（下同）八十六年間，因竊盜等案件，經法院判處有期徒刑八月確
    定，甫於八十七年十月五日執行完畢，猶不知悔改，明知不詳人士所持有如附表
    所示之物，均為來路不明之贓物，竟仍與友人楊正凱（本院通緝中，俟到案後另
    結）基於故買贓物之概括犯意聯絡與行為分擔，自八十九年十一月間起至九十年
    五月間止，在臺北市○○路、萬華、「光華商場」及臺北縣三重市等地之跳蚤市
    場，連續以新臺幣（下同）一千元至四千元不等之價格，購買如附表所示之物，
    而故買贓物；另甲○○明知一真實姓名年籍不詳友人所持有之鄭進忠國民身分證
    一枚，係來路不明之贓物，竟仍於八十九年九月間某日，在臺北縣汐止市○○路
    附近，收受該名友人所交付之該國民身分證，而收受贓物，復與一真實姓名牛籍
    不詳綽號「阿發」之成年男子基於變造特種文書之犯意聯絡與行為分擔，於九十
    年二月間某日（起訴書誤載為八十九年底），在臺北縣三重市○○○路二六號三
    樓七室居所內，將該枚國民身分證連同自身相片一枚交予「阿發」，由「阿發」
    持至不詳地點，將甲○○之相片換貼於該國民身分證之相片欄內，而變造國民身
    分證，足以生損害於鄭進忠本人及戶政機關對於國民年籍資料管理之正確性，迨
    「阿發」換貼相片完成後，遂於一週後將該枚變造國民身分證持返上開地點交予
    甲○○保管（未行使）。嗣於九十年五月十五日十八時三十分許，警方據報赴上
    址搜索，旋查扣如附表所示之物，進而循線查悉上情。
二、案經桃園縣政府警察局八德分局報請臺灣板橋地方法院檢察署檢察官偵查起訴。
    理  由
一、訊據被告甲○○對於其收受來路不明之鄭進忠國民身分證，並與「阿發」共同換
    貼相片變造該枚國民身分證等情，固坦承不諱，惟矢口否認有何故買贓物犯行，
    辯稱：伊當時係與友人即同案被告楊正凱經營收購中古貨品事業，收購之際均有
    要求出售者切結保證該等貨品來源合法，並未收贓證件，亦無故買贓物之情事云
    云。經查：如附表所示之物，分別為如附表所示被害人於附表所示之時間、地點
    所失竊者，業據彼等指述在卷（其中被害人翁郁玫部分，係由其父翁晰明出面指
    述，被害人丁○○部分，亦由其父楊子六出面指述），並有贓物認領保管單（含
    影本）十三紙、爰理刑事案件報案三聯單查結果表影本一紙、贓物相片影本六幀
    、受理非刑事案件報案二聯單影本一紙、受理刑事案件報案三聯單影本一紙、證
    件影本十六份（與此部分事實相關者）附卷可稽，堪認該等物品在客觀上確為他
    人失竊之贓物無疑，又如附表所示物品（證件除外），均係被告與友人即同案被
    告楊正凱連續於前揭時、地以一千元至四千元之價格收購而來者一節，業據被告
    供明在卷，核與同案被告楊正凱於偵查中供述之情節相符，嗣該等物品確由警方
    自被告斯時居所即上開查獲地點內搜索查扣，亦據證人即負責執行本件查緝任務
    之原桃園縣政府警察局八德分局警員乙○○於本院訊問時到庭結證無訛，並有搜
    索扣押證明筆錄暨查扣贓證物品一覽表影本一份在卷足憑，本院核諸其中附表編
    號四、六、八、十、十二、十三、十四、十五等部分，被告當時除持有被害人蔡
    孟墉、丁○○、丙○○、林惟民、戊○○、陳詠芳、陳嘉賜、陳詠思等人所失竊
    之該等物品外，竟一併持有被害人蔡孟墉、丁○○、丙○○、林惟民、戊○○、
    陳詠芳、陳嘉賜、陳詠思等人之證件，足見被告與同案被告楊正凱當時確有一併
    收購如附表所示證件之情事，而證件係證明個人身分或能力之重要物件，一般證
    件所有人並無將自身證件轉售他人之可能與必要，詎被告與同案被告楊正凱竟多
    次收贓上開證件及物品，足見彼等當時在主觀上對於該等證件及物品係屬來路不
    明贓物一事，確有認知、預見與容認，據此，自堪認被告與同案被告楊正凱確有
    基於故買贓物犯意聯絡而收購如附表所示被害人所失竊贓物之行為。次查；前揭
    被告收受來路不明之鄭進忠國民身分證，並與「阿發」共同換貼相片變造該枚國
    民身分證之事實，業據被告甲○○於偵查中及本院審理時坦承不諱，並有該枚變
    造之鄭進忠國民身分證影本一紙附卷可稽，堪信被告此部分自白確與事實相符。
    綜上所述，本案事證已臻明確，被告犯行洵堪認定。
二、核被告所為，係犯刑法第三百四十九條第二項之故買贓物罪、同條第一項之收受
    贓物罪、同法第二百十二條之變造特種文書罪；其與同案被告楊正凱二人間，就
    故買贓物部分，具有犯意聯絡與行為分擔，均為共同正犯，又其與「阿發」二人
    間，就變造特種文書部分，亦具有犯意聯絡與行為分擔，均為共同正犯；其先後
    多次故買贓物犯行，時間緊接，犯罪構成要件相同，所犯罪名又屬同一，顯係基
    於概括犯意反覆而為，為連續犯，應依刑法第五十六條規定論以一罪並加重其刑
    ；其所犯上開收受贓物與變造特種文書二罪間，具有目的與手段之關係，為牽連
    犯，應依刑法第五十五條後段規定從一重之收受贓物罪處斷；至其所犯上開故買
    贓物及收受贓物二罪間，犯意各別，行為互殊，應分論併罰。末查被告曾於八十
    六年間，因竊盜等案件，經法院判處有期徒刑八月確定，甫於八十七年十月五日
    執行完畢，有臺灣高等法院被告全國前案紀錄一份附卷足憑，其於五年內再犯本
    件有期徒刑以上之罪，為累犯，應依刑法第四十七條規定遞加重其刑。爰審酌被
    告為貪圖私利，竟恣意故買來路不明之他人證件及物品，甚且收受來路不明之他
    人證件予以變造，更非但使被害人蒙受諸多損失及不便，亦對社會治安造成危害
    ，此外，並參酌其素行狀況（有臺灣高等法院被告全國前案紀錄一份附卷可參）
    、犯罪之手段、所生危害及犯罪後猶飾詞狡辯部分犯行態度不佳等一切情狀，分
    別量處如主文所示之刑，並定其應執行之刑，以示懲戒。
三、公訴意旨另以：被告與同案被告楊正凱於前揭時、地，尚一併故買或收受被害人
    廖珊琪、胡珮甄於九十年四月九日十八時許在臺北市○○路○段十巷三五號三樓
    內所失竊之護照二本、馬爾濟斯犬一隻、華南銀行存褶一本、世華銀行存褶一本
    、安泰銀行存褶一本、元大京華證券存褶一本、郵政儲金簿一本、存錢筒一個，
    且又故買或收受陳金灶、沈明宏、林秀蘭之國民身分證各一枚，因認被告涉有此
    部分故買贓物及收受贓物罪嫌云云。惟查：本件警方於九十年四月十二日上午十
    一時三十分許，赴同案被告楊正凱位於臺北縣三重市○○街三六號四樓之住處搜
    索之際，查扣上開護照二本、馬爾濟斯犬一隻、華南銀行存褶一本、世華銀行存
    褶一本、安泰銀行存褶一本、元大京華證券存褶一本、郵政儲金簿一本、存錢筒
    一個等情，固據同案被告楊正凱供明在卷，並經被害人廖珊琪、胡珮甄指述綦詳
    ，且有搜索扣押證明筆錄暨扣押物品清冊影本一份、護照及存褶影本各一份、查
    獲現場暨查扣物品照片十二幀附卷可稽，然同案被告楊正凱於警詢時及偵查中除
    指述一真實姓名年籍不詳自稱「李明峰」之友人涉案外，並未指述被告參與或知
    悉該部分犯行，甚且供稱「李明峰」並非本案被告甲○○等語（參見臺灣板橋地
    方法院檢察署九十年度偵字第七八六七號偵查卷第七至九頁、第五十至五十一頁
    、第五十七頁），則被告是否確有與同案被告楊正凱共同故買或收受該等贓物之
    情事，自非無疑，再參諸本件為警查獲之際，僅有屋主即同案被告楊正凱在查獲
    地點，被告既未出現於查獲現場，亦未居住於該處（參見卷附上開搜索扣押證明
    筆錄影本），尤難遽認被告涉有故買或受贓物罪嫌；次被告甲○○為警查獲之際
    ，警方固自其上開居所內查扣陳金灶、沈明宏、林秀蘭之國民身分證各一枚，惟
    被告迭於警詢、偵查及本院調查、審理時堅陳其並未故買或收受他人證件等語，
    而本件迄查並無積極事證足資證明被告持有該等國民身分證係源自於他人財產犯
    罪所得，且無積極證據足以證明被告確有基於故買或收受贓物犯意而故買或收受
    該等國民身分證之情事，自無從遽認被告涉有故買或受贓物罪嫌；綜上所述，公
    訴人指述被告涉有此部分故買或受贓物罪嫌，尚屬不能成立，本院原應就此部分
    為無罪之諭知，惟公訴人既認此部分與前揭起訴論罪部分具有連續犯之裁判上一
    罪關係，爰不另為無罪之諭知，附此敘明。
四、如事實欄所載由警方查扣之鄭進忠國民身分證相片欄內之被告本人相片一張，係
    被告所有供其與「阿發」犯上開變造特種文書罪所用之物，業據其供明在卷，爰
    依刑法第三十八條第一項第二款規定宣告沒收。
據上論斷，應依刑事訴訟法第二百九十九條第一項前段，刑法第二十八條、第五十六
條、第三百四十九條第一項、第二項、第二百十二條、第四十七條、第五十一條第五
款、第三十八條第一項第二款，罰金罰鍰提高標準條例第一條前段、第二條，判決如
主文。
本案經檢察官張瑞娟到庭執行職務
中      華      民      國      九十二      年     九     月    十七    日
                                        臺灣板橋地方法院刑事第十五庭
                                            法  官  王  屏  夏
右正本證明與原本無異。
如不服本判決，應於判決送達後十日內向本院提出上訴狀。
                                            書記官  楊  璧  華
中      華      民      國      九十二      年     九     月    十七    日
附錄本案論罪科刑法條全文：
刑法第二百十二條：
偽造、變造護照、旅券、免許證、特許證及關於品行、能力、服務或其他相類之證書
、介紹書，足以生損害於公眾或他人者，處一年以下有期徒刑，拘役或三百元以下罰
金。
刑法第三百四十九條：
收受贓物者，處三年以下有期徒刑、拘役或五百元以下罰金。
搬運、寄藏、故買贓物或為牙保者，處五年以下有期徒刑、拘役或科或併科一千元以
下罰金。
因贓物變得之財物，以贓物論。


司法院資訊處製作；財團法人民間司法改革基金會備份。
